【裁判字號】    95,上易,440
【裁判日期】    950914
【裁判案由】    藏匿人犯等
【裁判全文】
臺灣高等法院高雄分院刑事判決         95年度上易字第440號
上  訴  人
即  被  告  甲○○
上列上訴人因藏匿人犯等案件，不服臺灣高雄地方法院94年度重
訴字第6 號中華民國95年4 月6 日第一審判決（起訴案號：臺灣
高雄地方法院檢察署93年度偵字第18362 、21409 、21421 、23
596 號、94年度偵字第1173號），提起上訴，本院判決如下：
     主  文
上訴駁回。
     事  實
一、甲○○前因妨害自由案件，經法院（台灣屏東地方法院85年
    度訴字第580 號、本院87年度上訴字第14 6號、最高法院87
    年度台上字第2960號）判處有期徒刑6 月確定，於89年7 月
    8 日縮刑期滿執行完畢。詎甲○○仍不知悔改，復於民國92
    年11月間某日，基於藏匿人犯之犯意，明知與其先前在高雄
    市左營地區發生車禍而相識之成年男子王而將係未經內政部
    警政署入出境管理局許可入境而自大陸地區非法偷渡入境，
    係違反國家安全法之犯人（王而將違反國家安全法第6 條第
    1 項部分另行審理中），仍安排王而將至附表一編號1 所示
    地點居住，迄至93年年初某日，再由與甲○○有共同藏匿人
    犯犯意聯絡之趙正機（業經台灣高雄地方法院判處有期徒刑
    4 月確定）提供附表一編號2 所示地點供王而將居住，而共
    同藏匿該犯人。嗣因王而將於93年6 月10日下午2 時10分許
    ，在趙正機如附表一編號2 所示住處，遭高雄縣政府警察局
    岡山分局警員持臺灣臺南地方法院簽發之搜索票搜索，為避
    免王而將自大陸地區非法入境之身分曝光，甲○○遂再安排
    王而將先後至附表一編號3 、4 、5 所示地點居住，迨至93
    年7 月初某日，因王而將懷疑甲○○與警方有私下聯繫而自
    行離去後，甲○○始和王而將失去聯絡，而未繼續安排提供
    王而將藏匿之地點。
二、甲○○明知無錶扣之勞力士金錶錶帶2 段係來源不明而屬他
    人財產犯罪所得之贓物（係郭清華所有，於93年5 月31日晚
    間7 時許，在高雄縣永安鄉○○村○○路12巷13號之1 前之
    停車棚，遭王而將持槍至使郭清華受傷倒地不能抵抗後強行
    取走），竟基於收受贓物之犯意，於93年6 月中旬，在其位
    於附表一編號5 所示租屋處，收受其所藏匿之犯人王而將所
    贈與之上開贓物，嗣於93年8 月25日在高雄市右昌地區之「
    紐西蘭賓館」，將上開贓物交予不知情之何萬仁，並交代何
    萬仁於翌日（93年8 月26日）將該贓物持向高雄市○○○路
    44 之1號「藍寶石當鋪」典當，而以典當所得新台幣（下同
    ）1 萬元清償對何萬仁之欠款。
三、甲○○於93年6 月中旬至同年7 月初，安排其所藏匿之犯人
    王而將居住在其附表一編號5 所示租屋處期間，為避免王而
    將之真實身份曝光，竟與王而將、眷村友人陳益生（業經台
    灣高雄地方法院檢察署檢察官以94年度偵字第3811號為職權
    不起訴處分）、乙○○（已經原審判決確定）共同基於變造
    特種文書之犯意聯絡，由王而將先將變造身分證所需之照片
    交予甲○○，甲○○則在其租屋處將該照片交予陳益生，由
    陳益生負責聯繫有變造身分證技術之國中同學乙○○，並將
    其以不詳方式所取得本國人龔俊旭於93年6 月30日所遺失之
    國民身分證及甲○○所交付之上開王而將照片，持往高雄市
    左營區○○路20號7 樓交予乙○○，乙○○則於93年7 月1
    日在其上開翠峰路住處，以去光水撕開龔俊旭所遺失之前開
    身分證上膠膜，換貼王而將之照片後，再以膠水黏合，變造
    身份證完成後交予陳益生，同日（93年7 月1 日）陳益生即
    將該換貼王而將相片之變造身分證，帶至附表一編號5 所示
    地點交予甲○○，再由甲○○交予當時尚與其同住之王而將
    ，足生損害於龔俊旭本人及戶政機關對於業務管理正確性。
四、嗣於93年10月21日中午12時50分許，王而將在屏東縣佳冬鄉
    ○○村○○路10號金泉賓館酒後鬧事，經屏東縣政府警察局
    枋寮分局佳冬分駐所員警前往處理，王而將竟出示前揭變造
    之龔俊旭身分證行使，為警當場識破查獲，惟王而將警詢時
    拒絕回答任何問題，經警移送台灣屏東地方法院檢察署檢察
    官偵訊時，王而將又拒絕在偵訊筆錄上簽名，經該署檢察官
    發交屏東縣政府警察局刑警隊查證其真實身分後，發現其係
    高雄縣永安鄉長郭清華命案專案小組查緝之對象，乃依偷渡
    人犯將其責付予專案小組高雄縣刑警隊，經該隊偵訊後，發
    現王而將確為郭清華命案之兇手，進而循線查獲甲○○藏匿
    人犯並與乙○○、陳益生共同變造龔俊旭身分證，迨於93年
    11月17日高雄縣刑警隊至高雄市○○○路44之1 號「藍寶石
    當鋪」查贓並扣得上開郭清華遭強盜之勞力士金錶錶帶2 段
    後，並循線追查出甲○○收受王而將所贈與之贓物等上情。
五、案經高雄縣警察局刑警隊移送台灣高雄地方法院檢察署檢察
    官偵查起訴。
     理  由
壹、證據能力方面：
    按「被告以外之人於審判外之陳述，雖不符前4 條之規定（
    即傳聞法則例外得為證據之情形），而經當事人於審判程序
    同意作為證據，法院審酌該言詞陳述或書面陳述作成時之情
    況，認為適當者，亦得為證據。」；「當事人、代理人或辯
    護人於法院調查證據時，知有第159 條第1 項不得為證據之
    情形，而未於言詞辯論終結前聲明異議者，視為有前項之同
    意。」，刑事訴訟法第159 條之5 定有明文。查本件被告甲
    ○○及檢察官均對本院所提示證據之證據能力均同意作為證
    據，本院審酌各該證據作成之情況，認為適當，依上開規定
    ，均有證據能力，核先敘明。
貳、實體方面
一、就事實欄所列犯罪事實一（藏匿人犯罪）部分：
    訊據上訴人即被告甲○○就此部分藏匿人犯之犯罪事實於警
    詢、偵查、原審及本院審理時均坦承不諱（見警卷卷皮編號
    (一)卷【下稱警(一)卷】第133 、134 、145 、146 頁，93年度
    偵字第21409 號卷第373 頁，本院卷第155 頁），核與共同
    被告王而將於警詢就其在台灣地區藏匿地點之供述（見警(一)
    卷第48 、49 頁）、證人張建國於警詢就王而將居住在附表
    一編號3、4地點之證述（見警(一)卷第330 頁）、共同被告趙
    正機於偵查中以證人身分就甲○○安排王而將至附表一編號
    2 地點居住之證述（見93年度偵字第21409 號卷第143 頁）
    均相符。被告甲○○藏匿人犯之事證明確，此部分犯行堪以
    認定。
二、就事實欄所列犯罪事實二（收受贓物罪）部分：
    訊據上訴人即被告甲○○坦承上開無錶扣之勞力士金錶錶帶
    2 段係王而將在上開時地所贈與，其於收受後交予何萬仁持
    向上開「藍寶石當鋪」典當，並以典當所得現金抵償積欠何
    萬仁之債務等情，並坦承其於收受時已明知該物係屬贓物不
    諱，且查：
    (一)上開無錶扣之勞力士金錶錶帶2 段係被害人郭清華所有，
      於93年5 月31日晚間7 時許，在高雄縣永安鄉○○村○○
      路12巷13號之1 前之停車棚，遭王而將持槍至使郭清華受
      傷倒地不能抵抗後強行取走，再由王而將於上開時地贈與
      甲○○等情，業據共同被告王而將於警詢、偵查、原審法
      院訊問時供述在卷（見警(一)卷第58、59、61、62頁，93年
      度偵字第21 409號卷第116 、310 、31 1頁，原審法院卷
      第56頁），而被告甲○○收受上開金錶錶帶2 段後，於93
      年8 月25日在上開「紐西蘭賓館」，將該錶帶2 段交予何
      萬仁用以抵償對何萬仁之債務，何萬仁遂於翌日（93年8
      月26 日） 持向上開「藍寶石當鋪」員工陳健輝典當得款
      1 萬元等情，業據證人何萬仁、陳健輝於警詢、偵查、原
      審法院審理時證述明確（見警(一)卷第232 、233 頁，93年
      度偵字第21409 號卷第250 至252 、272 、273 頁，原審
      法院卷第594 至597 頁），且有何萬仁之藍寶石當鋪（編
      號026341）捺印指紋紀錄卡（見警(一)卷第226 頁）、93年
      8 月26日何萬仁典當上開金錶錶帶2 段之典當紀錄（見警
      (一)卷第227 頁）、上開錶帶照片4 張（見警(一)卷第228 、
      229 頁）附卷可稽，復有上開無錶扣之勞力士金錶錶帶2
      段（內打印有「55」字樣）扣案可憑，核與被害人郭清華
      之妻蘇月絹於警詢時指稱：伊先生郭清華遭強盜之勞力士
      金錶與友人謝勝和所提出之勞力士金錶是同型，都是在民
      國76年間所購買，而謝勝和所提出之勞力士金錶錶帶內打
      印字樣為「55」等情（見警(一)卷第216 、217 頁）相符，
      並有蘇月娟所提出謝勝和所有之勞力士金錶照片1 張（見
      警(一)卷第219 頁）可稽，堪認被告甲○○所收受由王而將
      贈與之扣案金錶錶帶2 段係屬郭清華遭強盜之贓物無訛。
    (二)被告甲○○於原審審理中雖辯稱：伊不知道所收受之扣案
      金錶錶帶係贓物云云。然查：被告甲○○於93年10月22日
      警詢及93年11月22日偵訊時業已自承：扣案錶帶係王而將
      在未說明來源之情況下所贈與，但伊自己知道這是勞力士
      金錶，也有告訴王而將這個錶很值錢，伊當時便察覺這個
      錶的來源有問題，不是正路來的，因為伊替王而將安排藏
      匿在附表一編號2 所示趙正機住處期間，有去探視王而將
      ，知道王而將的經濟來源就是在該處幫忙養山豬及採荔枝
      ，伊每次去看王而將，就會拿個2 至3 千元給王而將當零
      用錢，所以依照王而將之經濟能力不可能有這種錶等語（
      見警(一)卷第13 5頁、93年度偵字第21409 號卷第373 、37
      4 頁），核與共同被告王而將於93年11月19日警詢時供稱
      ：伊有將向郭清華搶來的金錶拿給甲○○看，並問甲○○
      這是什麼錶，甲○○就答稱這是勞力士錶很值錢，並問伊
      該金錶之來源，伊就叫甲○○不用管，並將該只金錶之錶
      帶2 段送給當時經濟情況不好之甲○○等語相符（見警(一)
      卷第61頁），堪認被告甲○○應明瞭尚須其提供住處及零
      用錢救濟之王而將並無擁有或處分此等扣案金錶錶帶之能
      力無疑，則被告甲○○對於所收受由王而將贈與之此等財
      物係屬來源不明之贓物1 節，自難委為不知。況被告甲○
      ○前已有因涉嫌贓物罪，為台灣台南地方法院檢察署檢察
      官以72年度偵字第8025號、73年度偵字第4896號分別為不
      起訴處分確定，有台灣高等法院被告前案紀錄表可稽，其
      更應知悉收受他人贈與之物品應小心謹慎為是，不得隨意
      收受來路不明且價值非微之物，其竟仍輕率收受其所藏匿
      之犯人王而將所贈與之扣案金錶錶帶2 段，益徵其於原審
      中辯稱：無贓物之認識云云，委無足採。
    (三)綜上所述，被告甲○○此部分收受贓物之犯行，堪以認定
      。
三、就事實欄所列犯罪事實三（共同變造特種文書罪）部分：
    訊據上訴人即被告甲○○固坦承為避免王而將之真實身份曝
    光，有將王而將所交付供變造身份證所需之照片交予陳益生
    ，由陳益生負責聯繫乙○○變造身分證等情，惟矢口否認有
    參與變造扣案龔俊旭身分證之犯行，辯稱：被告記得陳益生
    所拿變造完成換貼有王而將照片之身分證是有瑕疵的，所以
    被告和陳益生當場就將該變造身分證撕毀，至於扣案這張換
    貼有王而將照片之龔俊旭身分證與被告無關，被告並不知情
    云云。經查：
    (一)證人乙○○已於原審法院及本院審理中證稱：扣案龔俊旭
      身分證係伊於93年7 月1 日在伊住處以去光水撕開表層膠
      膜，換貼王而將照片後，再以膠水黏合等語（見原審法院
      卷第193 、194 、599 、601 、602 、605 頁、本院95年
      9 月7 日審判筆錄），而被害人龔俊旭於警詢時亦指稱：
      伊的身分證於93年6 月30日晚間10時許在高雄市○○路遺
      失，警方所提示之扣案身分證就是伊所遺失之身分證沒錯
      ，只是該扣案證件上之相片不是伊本人，係遭歹徒換貼相
      片等語（見警(一)卷第24至26頁），並有換貼王而將相片之
      龔俊旭身分證扣案可憑，故扣案龔俊旭身分證係被告乙○
      ○以換貼相片方式變造等情，已堪認定。
    (二)證人陳益生於警詢、原審法院審理時證稱：伊於93年6 月
      15日至附表一編號5 所示地點向甲○○拿供變造身分證所
      需之王而將照片，並受甲○○委託把該王而將照片帶至左
      營區○○路20號7 樓乙○○住處交予乙○○，大約2 個禮
      拜後（約93年7 月1 日）伊再到乙○○的住處拿扣案這張
      換貼王而將相片之龔俊旭身分證，同日伊隨即將扣案這張
      變造完成之身分證拿到附表一編號5 所示地點交給甲○○
      等語（見警(一)卷第318 頁，原審法院卷第591 至593 頁）
      ，並據證人乙○○於原審法院及本院審理時以證人身分證
      稱：變造身分證所需王而將照片係陳益生所交付，伊以換
      貼相片方式變造龔俊旭身分證完成後，就將扣案龔俊旭身
      分證（當庭指認）交給陳益生等語在卷（見原審法院卷第
      599 、601 、602 、605 頁），且有被告乙○○與陳益生
      如附表二所示於93年7 月1 日之監聽譯文可佐（見警(一)卷
      第19 9頁）。則上開證人陳益生、乙○○所述有關扣案龔
      俊旭身分證上所換貼之王而將照片來源及將該身份證變造
      完成後之交付過程均相符，況被告甲○○於原審法院審理
      時亦自承：93年6 月中旬至93年7 月初，王而將是與伊同
      住在附表一編號5 所示地點，所以陳益生才將變造身分證
      拿到該地點等語在卷（見原審法院卷第600 頁），故被告
      甲○○將變造身分證所需之王而將照片交予陳益生，再由
      陳益生持往證人乙○○住處，由乙○○以換貼相片方式變
      造扣案身分證完成後，陳益生再將之取回交予被告甲○○
      等情，應堪認定。被告甲○○辯稱：陳益生所交付之變造
      身分證已經被銷燬，扣案變造之龔俊旭身分證則與伊無關
      云云，顯係事後卸責之詞，尚難採信。
    (三)綜上所述，被告甲○○變造特種文書之犯行，亦堪認定。
四、按大陸地區人民非經主管機關許可，不得進入臺灣地區。又
    按人民入出境，應向內政部警政署入出境管理局申請許可，
    未經許可者，不得入出境。而所稱入出境，係指入出臺灣地
    區而言，臺灣地區與大陸地區人民關係條例第10條第1 項、
    國家安全法第3 條第1 項，同法施行細則第2 條分別定有明
    文。本件同案被告王而將係大陸地區人民，其未經許可入境
    臺灣，係屬犯國家安全法第6 條第1 項之犯人，被告甲○○
    明知王而將係犯人，猶藏匿之，核被告甲○○就事實欄所列
    犯罪事實一所為，係犯刑法第164 條第1 項之藏匿人犯罪。
    被告甲○○明知扣案金錶錶帶2 段係來源不明之贓物猶收受
    之，就事實欄所列犯罪事實二所為，係犯刑法第349 條第1
    項之收受贓物罪。被告甲○○以換貼王而將相片之方式，變
    造龔俊旭所遺失之國民身分證，就事實欄所列犯罪事實三所
    為，係犯刑法第212 條變造特種文書罪，起訴書之犯罪事實
    欄亦描述本案此部分之犯罪手法係換貼相片方式，檢察官認
    被告係犯「偽造」特種文書罪，容有誤會，併予更正。被告
    甲○○與趙正機間，就上開藏匿人犯之犯行；及與王而將、
    乙○○、陳益生間，就上開變造特種文書之犯行，分別有犯
    意聯絡及行為分擔，均為共同正犯。又被告甲○○前因妨害
    自由案件，經法院（台灣屏東地方法院85年度訴字第580 號
    、本院87年度上訴字第146 號、最高法案87年度台上字第29
    60號）判處有期徒刑6 月確定，於89年7 月8 日縮刑期滿執
    行完畢之事實，有臺灣高等法院被告前案紀錄表可稽，其受
    有期徒刑之執行完畢，5 年以內再犯有期徒刑以上之上開三
    罪，均為累犯，均應依刑法第47條規定加重其刑。
五、原審因依刑法第28條、第164 條第1 項、第212 條、第349
    條第1 項、第41條第1 項前段、第51條第5 款、第47條、第
    38條第1項 第2 款，罰金罰鍰提高標準條例第1 條前段之規
    定，並審酌被告甲○○自92年11月間起至93年7 月初藏匿偷
    渡來臺之大陸人士王而將，且於93年年初至93年6 月10日期
    間，又將王而將藏匿在有犯意聯絡之趙正機（業經原審法院
    判處有期徒刑4 月確定）住處，藏匿人犯時間非短，危害國
    家安全，復為避免王而將之真實身份曝光，又與陳益生、乙
    ○○共同變造龔俊旭所遺失之身分證，危害戶政機關對於相
    關業務管理正確性，及致生龔俊旭本人之權益，自屬可議；
    又明知所藏匿之人犯王而將所贈與之勞力士金錶錶帶2 段係
    屬贓物，竟仍予以收受，增加檢警單位追查贓物之困難，實
    不可取等一切情狀，分別量處藏匿犯人部分有期徒刑7 月，
    收受贓物部分有期徒刑3 月，變造特種文書部分有期徒刑3
    月，並定其應執行刑為有期徒刑1 年。扣案變造之「龔俊旭
    」國民身分證上王而將之照片1 張，為共同正犯王而將所有
    ，且供其犯罪所用之物，依刑法第38條第1 項第2 款規定宣
    告沒收。認事用法，核無不合，量刑亦屬妥適。被告上訴意
    旨，就藏匿犯人、收受贓物部分，以原審量刑過重；就變造
    特種文書部分，仍執前詞，否認犯罪；均指摘原判決不當，
    均無理由，應予駁回。
據上論結，應依刑事訴訟法第368 條，判決如主文。
本案經檢察官張金塗到庭執行職務。
中    華    民    國    95    年    9    月    14    日
            刑事第五庭  審判長法  官  曾永宗
                              法  官  陳  箐
                              法  官  任森銓
以上正本證明與原本無異。
不得上訴。
中    華    民    國    95    年    9    月    14    日
                              書記官  蘇恒仁
附錄本判決論罪科刑法條：
刑法第212 條
偽造、變造護照、旅券、免許證、特許證及關於品行、能力服務
或其他相類之證書、介紹書，足以生損害於公眾或他人者，處1
年以下有期徒刑、拘役或三百元以下罰金。
刑法第164 條第1 項
藏匿犯人或依法逮捕拘禁之脫逃人或使之隱避者，處2 年以下有
期徒刑、拘役或5 百元以下罰金。
刑法第349 條第1 項
收受贓物者，處3 年以下有期徒刑、拘役或5 百元以下罰金。
附表一
┌──┬────────────────────────────┐
│編號│王而將之藏匿地點                                        │
├──┼────────────────────────────┤
│1   │位於屏東縣恆春鎮○○路13之6 號不知情之宋浩然所經營民宿  │
├──┼────────────────────────────┤
│2   │位於台南市○○路90號之趙正機住處                        │
├──┼────────────────────────────┤
│3   │位於高雄市左營區自治新村623號不知情之張建國舊家         │
├──┼────────────────────────────┤
│4   │位於高雄市○○路601巷106號7樓不知情之張建國新家         │
├──┼────────────────────────────┤
│5   │位於高雄市○○○路1011巷8號16樓之2甲○○租屋處          │
└──┴────────────────────────────┘
附表二
┌──────┬────────────────────┬───┐
│通話時間    │通        話           內          容   │備註  │
├──────┼────────────────────┼───┤
│93年7月1日  │陳益生：喂，我找羅楚                    │乙○○│
│上午7時25分 │某人  ：等一下                          │於本院│
│41秒        │陳益生：喂，羅楚，資料（身分證）我拿到了│準備程│
│            │        ，半個小時可以做好嗎            │序供稱│
│            │乙○○：要一個多小時                    │：資料│
│            │陳益生：沒關係，我過去找你，人家在等我  │係指身│
│            │                                        │分證之│
│            │                                        │意思（│
│            │                                        │見本院│
│            │                                        │卷第19│
│            │                                        │4頁） │
│            │                                        │左揭譯│
│            │                                        │文內容│
│            │                                        │則見警│
│            │                                        │(一)卷第│
│            │                                        │199 頁│
└──────┴────────────────────┴───┘


司法院資訊處製作；財團法人民間司法改革基金會備份。
